【裁判字號】    99,交聲,373
【裁判日期】    990831
【裁判案由】    違反道路交通管理處罰條例聲明異議
【裁判全文】
臺灣新竹地方法院交通事件裁定  99年度交聲字第373號
原處分機關  交通部公路總局新竹區監理所新竹市監理站
異  議  人
即受處分人  甲○○
上列受處分人因違反道路交通管理處罰條例案件，對於交通部公
路總局新竹區監理所新竹市監理站於民國96年12月27日所為之竹
監新四字第裁51-E00000000號違反交通事件裁決不服，聲明異議
，本院裁定如下：
    主    文
原處分撤銷。
甲○○不罰。
    理    由
一、原處分機關處分意旨略以：異議人即受處分人甲○○於民國
    96年11月14日晚間6 時15分許駕駛車牌號碼B5─0451號自用
    小客車，在新竹市○○街106 號對面，擦撞停放於路旁乙○
    ○所有之車牌號碼286 ─BPL 號、曾蘭琇所有之車牌號碼KW
    S ─430 號重型機車，因有肇事無人受傷或死亡而逃逸之違
    規行為，為新竹市警察局交通隊第二分對員警掣開竹市警交
    字第E00000000 號違反道路交通管理事件通知單（下稱舉發
    通知單），逕行舉發異議人有違反道路交通管理處罰條例第
    62條第1 項規定。嗣異議人於應到案日期前向原處分機關提
    出陳訴，經原處分機關函請原舉發機關調查結果，仍認異議
    人確有前開違規行為，原處分機關乃於96年12月27日依道路
    交通管理處罰條例第62條第1 項之規定，裁處異議人罰鍰3,
    000 元，並吊扣駕駛執照1 個月，施以道安講習等語。
二、聲明異議意旨略以：異議人即受處分人甲○○於96年11月14
    日晚間6 時15分許駕駛車牌號碼B5─0451號自小客車，在住
    家附近即新竹市○○街麵攤買麵，因所駕駛車輛倒車離去時
    不慎碰撞停放在新竹市○○街106 號對面店主停放在路邊的
    機車車尾，以致機車往左方傾倒，店主隨後跑出喊車倒了，
    伊隨即將車停好下車察看，並將機車扶起，當時檢查機車車
    頭左下方只有輕微掉漆，與之協商是否可用補漆方式復原，
    車主卻硬要求其整個換新，因而協商不成，當時車上還有1
    個5 歲及剛滿1 個月嬰兒正在哭鬧，異議人乃要求先行離去
    ，車主表示要抄下車號作證據，異議人讓車主抄下車牌後隨
    即離去，沒想到對方卻隨後報警，並告異議人肇事逃逸。爰
    依法聲明異議，請求撤銷原處分等語。
三、按法院受理交通事件，準用刑事訴訟法之規定，道路交通管
    理處罰條例第89條前段定有明文。另參諸最高法院76年臺上
    字第4986號判例要旨：「認定犯罪事實所憑之證據，雖不以
    直接證據為限，間接證據亦包括在內，然而無論直接證據或
    間接證據，其為訴訟上之證明，須於通常一般之人均不致有
    所懷疑，而得確信其為真實之程度者，始得據為有罪之認定
    ，倘其證明尚未達到此一程度，而有合理之懷疑存在而無從
    使事實審法院得有罪之確信時，即應由法院為諭知被告無罪
    之判決」，是以法院審理違反道路交通管理處罰條例事件時
    ，當踐行完畢調查證據之程序後，就認定行為人之違規事實
    ，仍不能有任何之合理懷疑存在，如法院就原處分機關所認
    定之行為人違規之事實仍有合理之訴訟上懷疑，而無法百分
    之百確信行為人之違規事實時，應為行為人有利之認定。次
    按汽車駕駛人駕駛汽車肇事，無人受傷或死亡而未依規定處
    置者，處新臺幣1,000 元以上3,000 元以下罰鍰；逃逸者，
    並吊扣其駕駛執照1 個月至3 個月，道路交通管理處罰條例
    第62條第1 項定有明文。又按汽車駕駛人違規肇事受吊扣駕
    駛執照處分，應接受道路交通安全講習，同條例第24條第1
    項第1 款亦有明文。再者，道路交通管理處罰條例第62條第
    1 項所規定之「逃逸」，其立法目的在於釐清責任，係指駕
    駛人肇事後冀圖卸免責任，未為採取任何救護或其他必要措
    施及未向警察機關報告，即為離去之情形之謂，故苟肇事駕
    駛人依其具體事實可認並無脫卸責任之情形，縱有未依規定
    處理或其處理尚非得宜之狀況，仍與上開條文所定「逃逸」
    之情形不符，而不得以該條文處罰之，先予敘明。
四、經查：
    (一)本件異議人甲○○於96年11月14日晚間6 時15分許，駕駛
      車牌號碼B5─0451號自用小客車，在新竹市○○街106 號
      對面，擦撞停放於路旁乙○○所有之車牌號碼286 ─BPL
      號、曾蘭琇所有之車牌號碼KWS ─430 號重型機車之事實
      ，為異議人所不爭執，並有道路交通事故現場圖、A3類道
      路交通事故調查報告表、新竹市警察局A3類道路交通事故
      談話紀錄表及照片6 張等件附卷可考（見本院卷第18至24
      頁），堪認為真。而其擦撞曾蘭琇所有之車牌號碼KWS─
      430 號重型機車之部分，經曾蘭琇表示不予追究，且於和
      解書證明異議人於事發當時的確有下車察看等情，亦有A3
      類道路交通事故調查報告表及和解書各1 份在卷可稽（見
      本院卷第19頁），並無肇事逃逸之情事。故本院僅就異議
      人撞倒乙○○上開重型機車之肇事部分進行審酌，合先敘
      明。
    (二)異議人甲○○於本院訊問時稱：伊確實沒有肇事逃逸，只
      是碰到路邊停放的機車而已，而且伊有留下來，和解書上
      可證明伊當下確實有下車談和解。伊當時車上有3 個小孩
      ，伊有告知對方等伊回來之後再處理，伊也有讓對方要求
      抄下伊的車號。案發當時，伊就停在麵攤那邊，乙○○是
      賣麵的麵攤，當時伊跟乙○○買麵，伊回去的時候，隔壁
      麵攤的老闆娘有喊說碰倒車子，伊才下車，下車後伊有扶
      起機車，從伊下車跟機車所有人談賠償事宜有10-20 分鐘
      ，原本乙○○不知道伊碰到她的車子，是隔壁老闆娘喊叫
      碰到車子，乙○○去看才知道碰到她的車子，後來伊就開
      始跟她談和解部分，因為乙○○要伊賠償她車子全部修理
      費用並換掉機車車殼等等，金額談不攏，小孩又在哭鬧，
      伊才說等伊回去之後再談，有要乙○○記下伊的車號，伊
      並沒有逃掉等語（見本院卷第28至29頁）。另參以異議人
      與曾蘭琇和解書亦載明：異議人於事發當時確有下車查看
      ，雖未立即達成和解，但臨走時有應車主要求留下車號離
      去等語，足見異議人有下車察看且為一定之處置，並無逃
      逸之行為。
    (三)至車主乙○○於與異議人當下和解破裂異議人離去後報警
      處理，並向到場處理警員表示當時並未同意異議人離去，
      然為異議人所否認，且本院依職權傳訊乙○○，經合法通
      知後未到庭，亦有送達證書可證，則乙○○前開陳述內容
      ，是否與事實相符，尚有可疑，不足為異議人不利之認定
      ，併此敘明。
五、綜上事證，異議人並無肇事後逃逸之情事，與上開道路交通
    管理處罰條例第62條第1 項後段之構成要件不合，自不能逕
    予處罰。原處分機關未予詳查，猶依道路交通管理處罰條例
    第62條第1 項規定，裁處罰鍰3,000 元並吊扣駕駛執照1 個
    月，施以道安講習，即有未洽。從而，本件異議為有理由，
    原處分應予撤銷，另為受處分人不罰之諭知，以昭審慎。
六、據上論斷，應依道路交通案件處理辦法第20條，裁定如主文
    。
中    華    民    國    99    年    8     月    31    日
                        交通法庭      法  官    邱玉汝
以上正本證明與原本無異。
如不服本裁定，應於裁定送達後5日內向本院提出抗告狀。
中    華    民    國    99    年    8     月    31    日
                                      書記官    陳怡芳

司法院資訊處製作；財團法人民間司法改革基金會備份。
